臺灣臺南地方法院刑事判決　　　　　　　　　　　　九十二年度易字第一二四號
　　公　訴　人　臺灣臺南地方法院檢察署檢察官
　　被　　　告　乙○○
　　選任辯護人　蘇明道律師
右列被告因恐嚇取財等案件，經檢察官提起公訴（九十一年度偵字第二一七四號），
本院判決如左：
    主  文
乙○○共同連續意圖為自己不法之所有，以恐嚇使人將本人之物交付，處有期徒刑壹
年；又意圖為自己不法之所有，而侵占遺失物，處罰金貳仟元，如易服勞役，以佰
元折算壹日。
    事  實
一、乙○○基於意圖為自己不法所有之概括犯意，先於不詳時間向不詳姓名之人，以
    不詳之價格，購得華南銀行東臺南分行「吳金和」之000000000000
    號帳戶之提款卡後，遂就近尋找恐嚇取財之目標。
  (一)乙○○與甲○○為鄰居，知悉甲○○為超商負責人，經營狀況頗佳，即基於概括
    犯意，並與不詳姓名年籍之成年男子基於犯意聯絡，共同意圖為自己不法所有，
    於九十年八月十五日七時三十分前某時，見甲○○所有之ＴＧ—九四七五號小貨
    車停放在臺南縣六甲鄉○○村○○路四二九號巷口，乃由乙○○將一內裝有恐嚇
    信件及疑似爆裂物之硬紙盒，置於甲○○前開小貨車車底下，另將一張「小心車
    底下」之字條置該車車窗。甲○○於當日七時三十分許，雖見到車窗上置有「小
    心車底下」之字條，然因不知其意，而隨手將紙條及硬紙盒棄置該處並駕車離去
    。甲○○於當日晚間十一時三十分許返家時，見該硬紙盒仍在原處，乃好奇開啟
    該紙盒，發覺盒內裝有附表一編號一之恐嚇信件及疑似爆裂物，並以該信件內容
    及疑似爆裂物等惡害通知恐嚇甲○○，要求甲○○將新臺幣（下同）一百萬元匯
    入戶名「吳金和」之前開帳戶內，使甲○○心生畏怖，因而報警處理，惟事後發
    覺為假炸彈，因而未依指示付款。乙○○及該不詳姓名之人見甲○○未依指示付
    款，為遂行恐嚇取財之犯行，復由乙○○接續郵寄如附表一編號二所示內容之恐
    嚇信，再由該不詳姓名之人於九十年八月二十九日，以乙○○使用之ＮＯＫＩＡ
    三三一０行動電話（手機序號為000000000000000號，下稱系爭
    手機）搭配0000000000門號，撥打至甲○○住處恐嚇甲○○，甲○○
    唯恐其與家人遭逢不測，即於翌日（即三十日）將二萬元匯入乙○○指定之上開
    「吳金和」帳戶內。乙○○隨即於當日晚間十時三十一分許、十時三十九分許，
    先後前往臺南縣新營市之華南銀行新營分行及新營郵局自動櫃員機，領取現金共
    計二萬元。
  (二)緣丙○○位於臺南縣六甲鄉○○村○○路四二九巷六號之住處，曾於九十年十一
    月十一日及同月十五日兩度遭不詳之人竊取財物，失竊之物包括相機兩臺、郵票
    冊、郵票大全張一百張、郵票小全張一百張、八十九年總統紀念幣五個、龍銀、
    印章、房地契、本票、支票、股票等物。該行竊之不詳人士旋即將部分物品丟棄
    至停放在附近之ＴＱ—一八一二號之自小貨車車斗內（車主為乙○○祖父陳再傳
    ）。乙○○於九十年十一月間某日，在前開小貨車車斗中發覺上開遭不詳之人丟
    棄紀念幣、龍銀、印章、房地契等有價值之物，明知上開物品均係脫離本人所持
    有之物，竟意圖為自己不法之所有，而予以侵占入己。
  (三)乙○○因與丙○○係鄰居，知悉該物品係丙○○失竊之物，竟承前恐嚇取財之概
    括犯意，先於九十一年十一月十九日（起訴書誤載為十一日），以其使用之ＮＯ
    ＫＩＡ三三一０手機（手機序號為000000000000000號）搭配0
    000000000門號，撥打丙○○住處之市內電話，聲稱拾獲丙○○失竊之
    物，如欲贖回遭竊物品，需以六萬六千六百六十六元匯入戶名「吳金和」之上開
    帳戶內等語。又接續於翌日凌晨，將丙○○先前失竊之印章、房地契等物，連同
    附表二所示之字條一起裝入Ａ四信封內，再塞進丙○○住家門縫中，要求丙○○
    如數匯款以贖回其他物品。乙○○再於同年月二十日中午郵局上班時間，以其使
    用之系爭手機搭配前開門號，與正在六甲郵局上班之丙○○聯絡，聲稱如匯款六
    萬六千六百六十六元至特定帳戶即可贖回失竊物品等語。然丙○○未因此心生畏
    佈，亦未依照指示匯款，反報警處理。嗣於九十一年二月二十一日十七時五十分
    許，經警持搜索票至乙○○住處搜索，扣得如附表三所示ＮＯＫＩＡ三三一０手
    機一支（序號為000000000000000號）等物品，因而循線查獲上
    情。
二、案經臺南縣警察局麻豆分局報請臺灣臺南地方法院檢察署檢察官偵查起訴。
    理  由
一、訊據被告乙○○自承侵占脫離本人持有之紀念幣等物品，並有被害人出具之贓物
    領結在卷可參，其侵占犯行固屬無疑，然被告矢口否認有何恐嚇取財犯行，辯稱
    ：伊並未使用系爭手機撥打恐嚇電話。伊撿到系爭手機之前，就有人拿系爭手機
    去恐嚇本案的被害人，伊撿到系爭手機之後，曾經拿去換毒品，有錢的時候再把
    手機拿回來，換了毒品三、四次，可能有其他人拿手機去恐嚇被害人再嫁禍給伊
    ，九十年十月中旬，伊將系爭手機典當毒品後，就沒有再拿回來了云云。惟查：
  (一)被告及不詳共犯分別以系爭手機撥打恐嚇電話給被害人
    1.被告於九十一年二月二十一日經警查獲時，在其住處扣得ＮＯＫＩＡ三三一０
      行動電話一支（手機序號為000000000000000號），被告於警
      詢中亦自承以系爭手機，搭配其所有之0000000000門號使用至查獲
      當日為止之事實，核與系爭手機之雙向通聯紀錄相符，且有00000000
      00門號使用人申請資料附卷可參（詳偵卷三六至三八頁），足認被告前開自
      白與事實相符，應可採信。
    2.經調閱通聯紀錄，九十年八月二十九日，恐嚇者以系爭手機搭配000000
      0000號門號（該門號之名義申請人為案外人郭金來），撥打恐嚇電話至甲○○住處；又於九十年十一月十九、二十日，以系爭手機搭配0000000
      000號門號，撥打恐嚇電話予被害人丙○○住處及丙○○服務之六甲郵局等
      情，有系爭手機之雙向通聯紀錄可按（詳偵卷二十頁）。故本件須探究者厥為
      ：恐嚇者以系爭手機撥打恐嚇電話之期間，系爭手機是否在被告乙○○占有使
      用中？
    3.查0000000000門號係被告乙○○以本人名義申請使用之門號，自九
      十年七月二十三日即開始租用，有使用人申請資料一紙附卷可參（詳偵卷三六
      頁）。而系爭手機搭配被告之0000000000門號，則自九十年十月一
      日起開始有通話紀錄，被告甚且於「九十年十月二日」，以系爭手機搭配前開
      門號，撥打其住處0000000號市內電話，直至被告於「九十一年二月二
      十一日」經警查獲之日為止，仍有由被告住處0000000號電話，撥打系
      爭手機搭配被告前開門號之通話紀錄等情，有系爭手機之通聯紀錄在卷足憑（
      詳偵卷三七、三八頁）。由前開可調得之通聯紀錄，至少可查知自九十年十月
      一日起至九十一年二月二十一日止，系爭手機均在被告乙○○之占有使用中。
    4.再者，以被告經警查獲並扣得系爭手機之九十一年二月二十一日為例，即有由
      被告住處電話撥打系爭手機搭配被告使用之0000000000號門號之通
      話紀錄，而當日亦有以系爭手機搭配0000000000號門號（該門號名
      義申請人為案外人吳重華）撥打至被告住處之通話紀錄，有通聯紀錄在卷可參
      （詳偵卷十九、三八頁）。觀諸系爭手機於同一天收發話所搭配之門號竟不相
      同，可知被告顯然經常抽換不同之ＳＩＭ卡，搭配系爭手機加以使用。
    5.另參諸九十年八月二十九日、十一月十九、二十日，系爭手機搭配00000
      00000號門號，分別有撥打至被害人甲○○住處、被害人丙○○住處及所
      服務之六甲郵局之通聯紀錄，而系爭手機發話之基地台位置均為「臺南縣六甲
      鄉○○街一０八號之一，五樓」，有前開通聯紀錄可按（詳偵卷二十頁）。經
      本院函查被告住處（臺南縣六甲鄉○○村○○路四二九巷二號）行動電話基地
      台之位置，結果亦同為「臺南縣六甲鄉○○街一０八號之一」，有和信電訊股
      份有限公司回函及基地台範圍圖附卷可參（詳本院卷一六二、一六三頁）。由
      此可證，恐嚇者以系爭手機數次撥打恐嚇電話時之位置，均在被告住處附近，
      益證本件恐嚇取財案件與被告有密切之地緣關係。
    6.綜上，自九十年十月一日起迄九十一年二月二十一日止，由通聯紀錄可知系爭
      手機均在被告乙○○之占有使用中，且被告經常抽換不同ＳＩＭ卡搭配系爭手
      機使用，再參諸系爭手機係在被告住處附近撥打恐嚇電話予被害人丙○○，地
      緣關係密切等情，在在足認，九十年十一月十九、二十日，被告乙○○係將系
      爭手機搭配0000000000號門號，撥打電話恐嚇被害人丙○○，要無
      疑義。
    7.另將被害人丙○○與被害人甲○○遭恐嚇之案件兩相比較，不論作案者所使用
      撥打恐嚇電話之手機序號及門號（即系爭手機搭配0000000000號門
      號）、要求匯入款項之帳戶（即「吳金和」前開帳戶）、作案者撥打恐嚇電話
      之地緣關係（即基地台位置同為「臺南縣六甲鄉○○街一０八號之一，五樓」
      ）等等，在在指向兩案之作案者為同一人之事實。
    8.再參諸被害人甲○○於九十年八月十五日收到附表一編號一之恐嚇信件後，立
      即報警並裝設監視器，而歹徒隨後又再寄發附表一編號二之恐嚇信件，由該恐
      嚇信件內容之描述，可知其對被害人甲○○之作息及家中成員，非但知之甚詳
      ，甚且對被害人甲○○報警處理及裝設監視器之行為，亦瞭若指掌，足見作案
      者與被害人甲○○有相當密切的地緣關係。
    9.準此，被告乙○○與被害人甲○○既毗鄰而居，且撥打恐嚇電話給被害人甲○○所使之手機序號、門號及基地台位置、要求匯款之帳戶等等，均與被害人丙○○遭恐嚇之案件完全相同，且有匯款申請書、華南銀行交易資料查詢申請單
      、歹徒提款時之相片及恐嚇信件等在卷足稽。本院綜合前開各種間接證據，本
      於推理作用，認被害人甲○○遭恐嚇之案件，係被告乙○○與不詳之人共同所
      為，至為明確。
  (二)又辯護人主張被告乙○○並未恐嚇被害人，並聲請將恐嚇者與被害人甲○○、丙○○通電話之錄音帶送鑑定等語。惟查：
    1.本件僅有恐嚇者與被害人甲○○之電話錄音帶，並無被害人丙○○部分之電話
      錄音帶，故被害人丙○○部分自無錄音帶可供鑑定，合先敘明。
    2.本院將九十年八月二十九日恐嚇者與被害人甲○○對話之錄音帶送鑑定後，結
      果雖認「錄音帶之語音樣本，與乙○○語音樣本之發音語調不相似。認上述二
      語音樣本『很可能排除』為同一人。」等情，有內政部警政署刑事警察局九十
      三年六月十四日刑鑑字第０九三０一０五一０四號鑑驗通知書可參（詳本院卷
      一一０頁）。然依前開鑑定書之意見，僅僅只能排除係「被告本人」與被害人
      甲○○通電話乙事，但並無法據此排除被告本人有參與恐嚇行為之事實。
    3.況認定犯罪事實所憑之證據，並不以直接證據為限，即綜合各種間接證據，本
      於推理作用，為認定犯罪事實之基礎，如無違背一般經驗法則，尚非法所不許
      （最高法院四十四年台上字第七０二號判例參照）。基於種種證據顯示，被告
      乙○○確係恐嚇被害人丙○○之人，已如前(一)3.至6.所述，本院復將被害人丙○○與被害人甲○○遭恐嚇之案件兩相比較，不論作案者所使用撥打恐嚇電話
      之手機序號、門號、基地台位置、要求匯入款項之帳戶等等，均完全相同，在
      在指向被告分別有恐嚇甲○○及丙○○以要求款項之事實。惟被告與被害人甲○○毗鄰而居，為避免通話時遭甲○○查覺有異，乃由其他不詳之人負責與甲○○對話。故前開鑑定報告，實不足採為被告並未參與恐嚇取財犯行之有利證
      據。
  (三)至於被告雖辯稱：伊撿到系爭手機之前，就有人拿系爭手機去恐嚇本案的被害人
    ，伊撿到系爭手機之後，曾經拿去換毒品，有錢的時候再把手機拿回來，換了毒
    品三、四次，可能有其他人拿手機去恐嚇被害人再嫁禍給伊，九十年十月中旬，
    伊將系爭手機典當毒品後，就沒有再拿回來了云云。然查：
    1.被告前於警局初詢時先陳稱：系爭手機係「九十年十月份」，在祖父陳再傳Ｔ
      Ｑ─一八一二號小貨車上撿到的；然警員第二次詢問時，表明系爭手機涉嫌於
      九十年十一月十九、二十日撥打恐嚇電話予丙○○之後，被告立即改口稱系爭
      手機係「九十年十一月底」拾獲，並於偵訊中數次堅稱係在九十一年十一月底
      撿到系爭手機云云（詳警卷一、四頁背面，偵卷十、九十頁）。顯見被告為規
      避撥打恐嚇電話之通聯紀錄，方堅稱係九十一年十一月底才拾獲系爭手機。
    2.然被告於本院又改口辯稱：伊撿到系爭手機後，在九十年十月中旬就拿系爭手
      機去典當毒品，典當後就沒有拿回來云云之辯詞，與其之前於警偵訊中辯稱係
      九十年十一月底以後才拾獲系爭手機之情節，已顯然矛盾。況且，被告既辯稱
      九十年十月中旬就未再持有系爭手機，何以警方於九十一年二月二十一日搜索
      被告住處時，竟在被告身上查獲作案用之系爭手機？益證被告前後所辯，均相
      互拑扞，顯係臨訟卸責之詞，不足採信。
  (四)末查，辯護人另聲請調查(1)就「吳金和」前開帳戶之開戶資料，請鑑定是否為被
    告乙○○本人所書寫；(2)在被害人丙○○住處所採集之二枚指紋，請鑑定是否係
    被告之指紋；(3)系爭手機之購買人為何人。然本院認前開聲請調查事項，與本件
    待證事實無關，自無調查之必要，併附敘明。
二、論罪科刑部分
  (一)查被告侵占脫離本人持有之物，又恐嚇被害人甲○○及丙○○以要求財物，核其
    所為，係犯刑法第三百三十七條之侵占遺失物罪、第三百四十六條第一項、第三
    項之恐嚇取財既遂及未遂罪。被告乙○○就被害人甲○○恐嚇取財部分，與不詳
    人士有犯意聯絡及行為分擔，應依刑法第二十八條規定，論以共同正犯。又被告
    就被害人丙○○恐嚇取財部分，被害人丙○○並未交付財物，且於本院中證稱其
    未因此心生恐懼等語，基此，被告雖已著手實行恐嚇行為，但尚未完全實現本罪
    之客觀不法構成要件，亦即被害人丙○○並未心生畏懼，亦未交付財物，則被告
    此部分之犯罪行為即屬未遂（參照林山田著，刑法各罪論上冊四五二、四六０頁
    ）。被告前後二次恐嚇取財既未遂犯行，時間緊接、手法相同，顯係基於概括犯
    意反覆為之，為連續犯，應依刑法第五十六條規定，論以連續恐嚇取財既遂罪，
    並加重其刑。被告所犯連續恐嚇取財罪與侵占遺失物罪，犯意各別，行為互殊，
    應予分論併罰。又被告侵占遺失物之初，並無證據顯示被告預計以此方式對被害
    人丙○○恐嚇取財，其事後恐嚇取財之行為，顯係另行起意，是被告所犯前開二
    罪，並無方法目的之牽連關係，檢察官認被告所犯前開二罪有牽連關係，尚有未
    洽。至於檢察官雖認被告符合累犯之條件，然被告於九十年八月及十一月間犯下
    本件恐嚇取財犯行時，其前案之毒品危害防制條例案件尚未執行完畢，該案直至
    九十一年十二月十二日方易科罰金執行完畢，有臺灣高等法院被告全國前案紀錄
    表可按，檢察官認被告符合累犯之條件，容有誤會。
  (二)爰審酌被告貪圖小利而侵占脫離本人持有之物；又年輕力壯，不思以正當方式賺
    取財物，竟以恐嚇信件佯稱放置假炸彈之方式要求匯款，甚且見被害人甲○○未
    依指示付款，更接續以信件要脅被害人甲○○家人之生命安全，繼而撥打被害人
    甲○○住處電話加以恐嚇，直至達到取款目的方始罷休，而被告以此生命安全之
    事相脅，對被害人及其家人造成莫大之恐懼，亦戕害社會大眾對治安之信賴，所
    生危害甚大；況其犯下第一件恐嚇取財案件後，竟又食髓知味，對被害人丙○○
    亦加以恐嚇取財，更撥打電話到被害人住處及服務之郵局要求匯款，足見被告視
    律法於無物之心態，且被告犯後矢口否認恐嚇取財犯行，犯後態度不佳等一切情
    狀，分別量處如主文所示之刑，被告侵占遺失物所處罰金部分，併諭知易服勞役
    之折算標準，以示懲儆。
  (三)至於扣案系爭手機一支，雖係供被告恐嚇取財犯罪所用之工具，惟被告辯稱系爭
    手機係其拾獲之物，復無證據證明系爭手機為被告所有，爰不為沒收之諭知，併
    附敘明。
據上論斷，應依刑事訴訟法第二百九十九條第一項前段，刑法第二十八條、第五十六
條、第三百三十七條、第三百四十六條第一項、第四十二條第二項，罰金罰鍰提高標
準條例第一條前段、第二條，判決如主文。
本案經檢察官陳明進到庭執行職務。
中      華      民      國      九十三      年    八    月    二十四    日
                                  臺灣臺南地方法院刑事第九庭
                                      審判長法  官    鄭  文  祺
                                            法  官    蔡  奇  秀
                                            法  官    林  中  如
右正本證明與原本無異。
如不服本判決，應於判決送達後十日內向本院提出上訴狀( 應附繕本 )。
中      華      民      國      九十三      年    八    月    二十四    日
                                            書記官    馬  愛  君
附錄本案論罪科刑法條全文
刑法第三百三十七條：
意圖為自己或第三人不法之所有，而侵占遺失物、漂流物或其他離本人所持有之物者
，處五百元以下罰金。
刑法第三百四十六條第一項：
意圖為自己或第三人不法之所有，以恐嚇使人將本人或第三人之物交付者，處六月以
上五年以下有期徒刑，得併科一千元以下罰金。
附表一：（詳警卷十二至十六頁）
┌──┬────────────────────────────────┐
│編號│              給甲○○的信件內容概要                            │
├──┼────────────────────────────────┤
│    │也許以後（疑似爆裂物盒子）放的地方，是你夫人那輛車，早上都載著你│
│    │媳婦，還有你可愛的孫子，碰一聲，讓你連手腳骨塊都分不出是誰的。我│
│  │們用意是要一百萬元，如果時間到還沒有看到錢，就得對不起你們了，我│
│一  │們會在電視新聞看看你又悔又恨的表情。有人就是要看到棺材才掉淚，希│
│    │望你不是這種人。                                                │
│    │今天先匯三十萬到「吳金和，帳號000000000000」的帳戶，其餘的我們會│
│    │再打電話通知你。                                                │
├──┼────────────────────────────────┤
│    │以為裝幾台爛監視器就會平安無事嗎？還報警，不給你一點顏色瞧瞧是不│
│    │會聽話的。你的超市開那麼大間，賣的東西那麼多，要把那傑作（疑似爆│
│    │裂物盒子）稍加包裝混進裡面也太容易了，只可惜離你家寶貝的嬰兒車太│
│二  │遠了點，下次我們會想到這一點的。                                │
│    │八月廿四日前，匯三十萬到「華南銀行帳號000000000000」，如果我們領│
│    │不到錢，我會引爆要送你的神秘禮物。這次再拿不到錢，你就準備家破人│
│    │亡吧。                                                          │
└──┴────────────────────────────────┘
附表二：（詳警卷三六頁）
┌──┬────────────────────────────────┐
│編號│          給丙○○的信件內容概要                                │
├──┼────────────────────────────────┤
│    │敝人拾獲貴府物件，計有權狀、本票、支票、股票、郵票若干、借據及與│
│一  │債權有關之文件。本理應盡速送還，但照常理而言，你們也應回禮答謝，│
│    │現已經部分物品送回，希望貴府也能將紅包禮六六六六六元，匯入「華南│
│    │銀行，吳金和，000000000000號帳戶」。                            │
└──┴────────────────────────────────┘
附表三：
┌─┬──────────┬──┬─┬──────────────┬──┐
│編│    物 品 名 稱     │數量│編│        物  品  名  稱      │數量│
│號│                    │    │號│                            │    │
├─┼──────────┼──┼─┼──────────────┼──┤
│一│二二八紀念幣        │一枚│六│一圓龍銀(中華民國開國紀念幣)│一枚│
├─┼──────────┼──┼─┼──────────────┼──┤
│二│一圓龍銀(明治廿七年)│一枚│七│一圓龍銀(中華民國廿三年)    │一枚│
├─┼──────────┼──┼─┼──────────────┼──┤
│三│一圓龍銀(明治廿八年)│一枚│八│台灣光復五十週年十元紀念幣  │13枚│
├─┼──────────┼──┼─┼──────────────┼──┤
│四│郵票(面額五元)      │一枚│九│郵票(原住民文化郵票十八枚)  │一張│
├─┼──────────┼──┼─┼──────────────┼──┤
│五│郵票(面額十二元)    │一枚│十│ＮＯＫＩＡ三三一０手機      │一支│
│  │                    │    │  │ (序號：000000000000000)    │    │
└─┴──────────┴──┴─┴──────────────┴──┘
